【裁判字號】    98,聲,53
【裁判日期】    980812
【裁判案由】    聲明異議
【裁判全文】
臺灣高雄地方法院刑事裁定                98年度聲字第53號
聲  請  人
即  受刑人  甲○○
                    現於臺灣高雄監獄執行中
上列聲請人因聲明異議案件，本院裁定如下：
    主    文
聲明異議之聲請駁回。
    理    由
一、聲請意旨略以：聲請人即受刑人甲○○目前在監執行台灣高
    雄地方法院檢察署檢察官89年執緝崗字第1697號指揮書之4
    年2 月29日殘刑及90年執崗字第804 號指揮書之10年有期徒
    刑。然上開執行殘刑之假釋遭撤銷之原因係於民國86年11月
    28日以前，上開2 罪執行之假釋期間應依86年11月28日修正
    前刑法第79條之1 第1 項規定合併計算假釋期間。且依司法
    部68年3 月16日台68函監字第2452號函釋意旨，受刑人刑期
    合於行刑累進處遇條例施行細則第14條前段規定，仍須依同
    條例第15條第1 項規定函請指揮執行之檢察官於執行指揮書
    上註明合併計算之刑期。而聲請人上開2 罪之執行指揮書均
    未於備註欄註明合併計算刑期，顯有未當，爰依法聲明異議
    ，請求裁定更正檢察官所為之上開執行指揮處分等語〔經本
    院當庭向聲明人確認，聲明人聲請標的係對臺灣高雄地方法
    院檢察署檢察官89年執緝崗字第1697號指揮書及90年執崗字
    第804 號指揮書未載明合併計算刑期之事聲明異議（見本院
    卷第31頁），另聲明人亦未提出其曾請求檢察官加註合併計
    算庭期遭駁回之資料供本院參酌，足見聲請人非對於其聲請
    檢察官加註合併計算庭期遭駁回之執行指揮有所不服，併予
    敘明〕。
二、按刑事訴訟法第484 條規定，受刑人或其法定代理人或配偶
    以檢察官執行之指揮為不當者，得向諭知該裁判之法院聲明
    異議。而該條所稱「諭知該裁判之法院」，乃指對被告之有
    罪判決，於主文內實際宣示其主刑、從刑之裁判，且應向所
    執行之裁判之諭知法院聲明異議甚明（最高法院79年台聲字
    第19號判例、92年度台聲字第60號裁定參照）。是聲明人對
    檢察官執行指揮不服，必須向檢察官所執行之刑之原裁判法
    院聲明異議，聲明人誤向其他法院提出，於法即非所許。
三、又上開規定所稱「檢察官執行之指揮不當」，應係指檢察官
    有積極執行指揮之違法及其執行方法有不當等情形而言，最
    高法院77年台抗字第741 號、95年度台抗字第486 號裁定意
    旨可資參照。是檢察官執行指揮如無違法或不當，聲明異議
    即無理由，應由本院以裁定駁回。
四、經查：
  (一)聲明人提起本案聲明異議有無違反「一事不再理」原則之認
    定：
    1.按裁定，一般而言，係法院、審判長、受命法官或受託法
      官為處理訴訟程式相關之事項所為之意思決定，乃相對於
      終局事項之判決，是裁定，原則上非關罪刑，除法律另有
      規定（例如刑事訴訟法第434 條第2 項，不得更以同一原
      因聲請再審）外，無所謂一事不再理之概念，當事人或受
      裁定人所為之聲請，縱遭駁回確定，仍得重行聲請，是除
      具有與科刑判決同一效力之減刑、定執行刑或單獨宣告沒
      收等裁定以外，無許對於確定裁定提起非常上訴（最高法
      院97年度台非字第490 號裁定參照）。因而，並非所有法
      院就實體事項所為之裁定後，均不得再重複聲請，只有裁
      定之內容與科刑判決有同一效力，如撤銷緩刑、准予減刑
      、定執行刑或宣告沒收等裁定，有一事不再理原則之適用
      以外，其餘事項並無禁止重複聲請之問題，先予敘明。
    2.查聲明人前曾向本院聲明異議，其聲明異議要旨略以：異
      議人現正執行肅清煙毒條例案件4 年2 月29日（89年度執
      緝崗字第1697號），並執行懲治盜匪條例案件10年（90年
      度執崗字第804 號），合計刑期為14年2 月29日，然而上
      開2 案件之執行指揮書均漏未依行刑累進處遇條例施行細
      則第15條第1 項規定記載「合併計算刑期」之要旨，懇請
      本院裁定更正執行等語，是足見聲明人於該案係不服檢察
      官於89年度執緝崗字第1697號及90年度執崗字第804 號執
      行指揮書之執行；又本院以97年度聲字第289 號裁定駁回
      異議人上開聲明異議之聲請，嗣因異議人於收受裁定後未
      提出抗告，是上開裁定已經於97年6 月21日確定在案。雖
      足認本件聲明人係就相同事項重複聲請，惟前案係法院裁
      定駁回聲明人聲明異議，並非裁定內容與科刑判決有相同
      效力之情形，且上開裁定理由，係認為：檢察官並無於89
      年執緝崗字第1697號指揮書及90年執崗字第804 號指揮書
      中有何合併計算刑期之處分，且該卷內亦查無執行監獄曾
      函請該管檢察官為合併計算刑期之處分而檢察官卻未予處
      分之情事，此觀諸台灣高雄地方法院檢察署90年執字第80
      4 號卷可明，「顯見聲請人係就檢察官未為之執行指揮聲
      明異議」等語，亦非實體認定檢察官前揭執行指揮未記載
      合併執行要旨是否適法，故聲明人再次附具理由就相同事
      項聲明異議，於法並無不合，亦予敘明。
  (二)實體部分：
    1.按因撤銷假釋執行殘餘刑期，其撤銷之原因事實發生在86
      年刑法第79條之1 修正施行前者，依修正前之刑法第79條
      之1 規定合併計算其殘餘刑期與他刑應執行之期間；但其
      原因事實行為終了或犯罪結果之發生在86年刑法第77條修
      正施行後者，不在此限，刑法施行法第7 條之1 定有明文
      。又按2 以上徒刑併執行者，第77條所定最低應執行之期
      間，合併計算之，86年11月26日修正施行前之刑法第79條
      之1 （下簡稱「修正前刑法第79條之1 」）第1 項、第3
      項亦定有明文。另按對有2 以上刑期之受刑人，應本分別
      執行合併計算之原則，由指揮執行之檢察官於執行指揮書
      上註明合併計算之刑期，以定其責任分數，行刑累進處遇
      條例第15條第1 項定有明文。
    2.經查，聲明人係因違反肅清煙毒條例案件，前經臺灣高等
      法院以82年度上訴字第2493號以聲明人犯裁判時之肅清煙
      毒條例第9 條第1 項之罪，判處有期徒刑3 年4 月確定，
      ，後經臺灣高雄地方法院檢察署檢察官於83年2 月16日以
      83年度執助崗字第248 號執行指揮書執行聲明人有期徒刑
      3 年4 月；又聲明人另違反肅清煙毒條例案件，經本院以
      83年度訴字第1270號判處有期徒刑3 年5 月確定，後經臺
      灣高雄地方法院檢察署檢察官於83年6 月17日以83年度執
      崗字第5272號執行指揮書執行聲明人有期徒刑3 年5 月，
      執行指揮書上並註明該件係接續前開83年執助崗字第248
      號指揮書執行，兩案合併計算，分別執行，刑期起算日為
      86年6 月13日、執行期滿日為89年10月29日，且自83年2
      月2 日至83年2 月15日共羈押14日應折抵刑期等文字；嗣
      聲明人於85年7 月6 日假釋出監，又經法務部於88年11月
      16日以法88矯字第036296號撤銷假釋，聲明人經通緝到案
      後，經臺灣高雄地方法院檢察署檢察官於89年10月30日以
      89年度執緝崗字第1697號執行指揮書執行聲明人殘刑有期
      徒刑4 年2 月29日，執行指揮書上記載刑期起算日為89年
      10月28日、執行期滿日為94年1 月25日等節，有上開刑事
      判決、各該執行指揮書、臺灣高等法院被告前案紀錄表在
      卷可稽（見本院卷第15至18、47至68頁）。據上，本件檢
      察官執行異議人上開殘刑之時間既然是在89年10月30日，
      時間在前開盜匪案件經最高法院90年度臺上字第97號判決
      確定且送執行之前，則當時聲明人只有上開煙毒案殘刑待
      執行，並無所謂「2 以上刑期」可言，則檢察官於指揮執
      行當時，並無從在執行指揮書上記載「分別執行、合併計
      算刑期」字樣，是聲明人指摘檢察官於89年度執緝崗字第
      1697號指揮書之執行指揮有所不當，即屬無據。
    3.又查，聲明人因違反懲治盜匪條例等案件，前經本院以86
      年度訴字第2822號以聲明人犯其行為時之槍砲彈藥刀械管
      制條例第10條第3 項之罪，判處有期徒刑1 年6 月，又犯
      裁判時之懲治盜匪條例第5條 第1 項第1 款之罪，判處有
      期徒刑10年，並定應執行有期徒刑11年4 月，經聲明人不
      服提起上訴，臺灣高等法院高雄分院於87年9 月24日以87
      年度上訴字第1064號判決認為聲明人所犯上開2 罪應具有
      方法結果之牽連關係，而撤銷原判決，改以聲明人裁判時
      之懲治盜匪條例第5 條第1 項第1 款之罪，判處聲明人有
      期徒刑10年，異議人又不服上訴，嗣經最高法院於90年1
      月4 日以90年度臺上字第97號判決駁回上訴確定，後經臺
      灣高雄地方法院檢察署檢察官於90年2 月23日以90年度執
      崗字第804 號執行指揮書執行聲明人有期徒刑10年，執行
      指揮書上並註明刑期起算日為94年1 月26日、執行期滿日
      為103 年8 月4 日，且自86年8 月20日至87年2 月3日 共
      羈押168 日應折抵刑期等文字等節，有上開各該判決、執
      行指揮書、臺灣高等法院被告前案紀錄表在卷可憑（見本
      院卷第15至18、68至90頁）。從而，聲明人所犯上開盜匪
      案之應執行刑，應係接續自前開煙毒案之殘刑之後執行至
      明，是以檢察官以接續執行方式執行聲明人所犯盜匪案之
      有期徒刑10年，應無不當之處，至於盜匪案與上開煙毒案
      之總刑期為14年2 月19日，應合併計算，於計算聲明人之
      假釋期間、累進縮刑處遇等事項，聲明人之刑期均無從分
      割認定，係依上揭修正前刑法第79條之1 第1 項、刑法施
      行法第7 條之1 、行刑累進處遇條例等規定之當然結果，
      本件臺灣高雄監獄係適用修正前刑法第79條之1 第1 項規
      定，合併計算前揭煙毒案殘刑與盜匪案之刑期，以計算聲
      明人累進縮刑處遇點數與假釋期間，均據聲明人於書狀中
      陳述甚明（見本院卷第3 頁），且有臺灣高雄監獄96年10
      月1 日高監總字第0960006692號函文可參（見本院卷第91
      頁），則上開2 刑期假釋期間之計算、累進縮刑處遇等，
      應已經依照修正前刑法第79條之1 第1 項規定辦理，並無
      未依規定合併計算上開2 刑期之執行期間之問題，則檢察
      官雖漏未按累進縮刑處遇條例第15條規定，於上開90年度
      執崗字第804 號執行指揮書上註明「合併計算刑期」之要
      旨，惟其實際執行之結果，仍合併計算聲明人前開煙毒案
      殘刑與盜匪案之刑期，自不能僅以檢察官執行指揮書上漏
      載上開文字，即認為檢察官之執行有何不當之處。
  (三)至於異議人主張：因其所犯上開煙毒案之殘刑4 年2 月29日
    適用修正前刑法第79條之1 第1 項規定與接續執行之他罪合
    併計算刑期，故其所犯上開煙毒案之殘刑與上開盜匪案所處
    之刑期，應無從區分，而於前揭減刑條例施行前未執行完畢
    ，依法應得予以減刑等情詞，係關乎聲明人所犯上開煙毒案
    件所處之刑得否適用前揭減刑條例規定予以減刑之問題，聲
    明人如認其主張正當，自應另行依循適當程序聲請減刑，非
    本院在本案中所得予以審究，亦非聲明人以此聲明異議方式
    所得救濟，亦附此說明。
五、綜上所述，本件異議人對於檢察官於90年執崗字第804 號及
    於90年執緝崗字第1697號所為之執行指揮聲明異議，為無理
    由，應予以駁回。
六、依刑事訴訟法第486 條，裁定如主文。
中    華    民    國    98    年    8     月    12    日
                  刑事第八庭    法  官  陳思帆
以上正本證明與原本無異。
如不服本裁定應於送達後5日內向本院提出抗告狀。
中    華    民    國    98    年    8     月    12    日
                                書記官  李宗諺


司法院資訊處製作；財團法人民間司法改革基金會備份。
